【裁判字號】    89,上訴,365
【裁判日期】    890509
【裁判案由】    違反森林法等
【裁判全文】
臺灣高等法院臺中分院刑事判決                    八十九年度上訴字第三六五號
    上  訴  人
    即  被  告  乙○○
右上訴人因違反森林法等案件，不服臺灣苖栗地方法院八十八年度易字第一○九四號
，中華民國八十八年十二月二十七日第一審判決（起訴案號：臺灣苖栗地方法院檢察
署八十八年度偵字第四八四三號），提起上訴，本院判決如左：
      主  文
原判決撤銷。
乙○○竊取森林主產物，累犯，處有期徒刑肆月。
      事  實
一、乙○○曾有竊盜、妨害公務、妨害家庭、違反麻醉藥品管理條例等多項前科，其
    中前因違反麻醉藥品管理條例案件，經台灣新竹地方法院判處有期徒刑七月確定
    ，並於民國（以下同）八十八年四月四日，因執行完畢，竟仍不知悔改，復意圖
    為自己不法之所有，於八十八年八月底某日下午，在苗栗縣南庄鄉有國有林南庄
    六十八林班地之國有林地內，竊取森林主產物－倒伏之櫸木一棵 (材積○．七二
    立方公尺)，並將之切割為六段，嗣為行政院農業委員會林務局新竹林管處大湖
    工作站技術士黃田中發現，報警究辦並扣得遭切割之六段櫸木 (發交行政院農業
    委員會林務局保管)。
二、案經行政院農業委員會林務局訴由苗栗縣警察局頭份分局報請臺灣苗栗地方法院
    檢察署檢察官偵查起訴。
      理  由
一、本院調查時訊之上訴人即被告（以下稱被告）乙○○對於右開時、地將倒伏之櫸
    木一棵，切割成六段一節，並不諱言，惟矢口否認有何竊盜犯行，辯稱：伊見該
    倒伏櫸木佔據行人步道妨害通行，始將之切割成六段而置於路旁，伊並無佔為己
    有之意思云云。
二、惟查被告乙○○右開犯行，除據其自承確有於前開時、地將倒伏之櫸木一棵鋸倒
    ，切成六段之事實，供承不諱外，於行政院農業委員會林務局大湖工作站技術士
    黃田中，於八十八年九月八日十一時許，前往現場勘察時，被告乙○○在現場曾
    向黃田中表示上開櫸木係伊辛苦搬下來，並不讓黃田中與同往之人搬走，並於黃
    田中等人表示係林務局人員後，被告乙○○即騎一部機車離開，且上開已鋸成六
    段之櫸木分散放置且其中一段並已置於距頭南公路五公尺處等情，已經證人黃田
    中於警訊及原審時證述在卷，且有散置櫸木段照片六幀附卷，並有行政院農業委
    員會林務局代表人黃耀烜出具之贓物認領保管單一紙在卷可稽。衡情苟被告乙○
    ○之所以鋸倒上開櫸木，係因該櫸木妨害步道之通行，則被告乙○○於處理時應
    只要將該櫸木鋸倒推離步道即可，當無於鋸倒後，又將之鋸成六段，且搬離現場
    之必要。另証人丘念通雖於原審到庭証陳該櫸木有危險，而證人甲○○於本院審
    理時，到庭證稱：上開櫸木係倒於通往獅頭山之步道上，當時乙○○係向其借鋸
    子鋸，乙○○當時說有人拜託他把樹清理開讓人走，櫸木切成六段後，並未搬走
    云云。然事實上被告乙○○所鋸倒之上開櫸木，被告乙○○已移開，而散置於步
    道附近，並非於鋸倒後即棄於現場，已經證人黃田中證述在卷，是證人丘念通、
    甲○○二人所證，與被告乙○○所表現出之行為，並不相符，其二人所證，應係
    事後迴護被告之詞，而被告所辯無不法所有之竊盜犯意，亦與事證不合，顯係事
    後卸責之詞，均不足採。本件事證已臻明確，被告竊取森林主產物犯行已堪認定
    。
三、查被告竊取櫸木並切割成六段雖仍置於林班地內，惟被告業將切割後之櫸木段搬
    置於公路旁，足見該等櫸木段顯已置於被告實力支配下，核被告乙○○所為，係
    犯森林法第五十條之竊取森林主產物罪，而依該法條之規定，應依刑法第三百二
    十條第一項之規定處斷。又查被告乙○○前因違反麻醉藥品管理條例案件，經臺
    灣新竹地方法院判處有期徒刑七月確定，並於八十八年四月四日執行完畢，此有
    本院被告全國前案註紀錄表在卷可稽，其於執行完畢後五年內再犯本罪為，累犯
    ，依法加重其刑。
四、原審對被告予以論罪科刑，固非無見，然按本件被告係於八十八年八月底，已將
    上開櫸木鋸倒，已據被告乙○○於警訊時供述在卷，原審認被告係於八十八年九
    月八日十一時許竊取上開櫸木一棵，並切割為六段，所為事實之認定已與事證不
    合，而有不當，另原判決認被告係犯森林法第五十條、刑法第三百二十條第一項
    之竊取森林主產物罪。所犯上開二罪，乃法規競合，應從一重之森林法第五十條
    規定處斷，所為法律之適用，亦有未妥。被告上訴意旨否認犯罪，而指摘原判決
    不當，雖難認為有理由，然原判決既有上開可議，已屬無可維持，應由本院將原
    判決撤銷另為改判。爰審酌被告之品行、犯罪之動機、目的、手段、所生之危害
    及犯罪後之態度等一切情狀，量處如主文第二項所示之刑。
五、被告經合法傳喚，無正當理由不到庭，不待其陳述逕行判決。
據上論結，應依刑事訴訟法第三百七十一條、第三百六十九條第一項前段、第三百六
十四條、第二百九十九條第一項前段，森林法第五十條，刑法第十一條前段、第三百
二十條第一項、第四十七條，罰金罰鍰提高標準條例第一條前段，判決如主文。
本案經檢察官陳銘章到庭執行職務。
中      華      民      國    八十九     年      五       月     九     日
                                  臺灣高等法院臺中分院刑事第六庭
                                        審判長法  官  李  文  雄
                                              法  官  龔  永  昆
                                              法  官  沈  應  南
右正本證明與原本無異。
如不服本判決應於收受送達後十日內向本院提出上訴書狀，其未述上訴之理由者並
得於提起上訴後十日內向本院補提理由書（均須按他造當事人之人數附繕本）。
                                              書記官  劉  智  文
中      華      民      國    八十九     年      五       月     十     日
附錄：本判決論罪法條
刑法第三百二十條第一項：
意圖為自己或第三人不法之所有，而竊取他人之動產者，為竊盜罪，處五年以下有期
徒刑、拘役或五百元以下罰金。
森林法第五十條
竊取森林主、副產物，收受、搬運、寄藏、收買贓物或為牙保者，依刑法規定處斷。
                                                                        Ｑ


司法院資訊處製作；財團法人民間司法改革基金會備份。
